臺灣雲林地方法院民事判決
  111年度六保險簡字第1號
原      告  石賴美玉
（受監護宣告人）
法定代理人  石淑敏  
被      告  中國人壽保險股份有限公司

法定代理人  譚碩倫  
訴訟代理人  蔡瑞琪  
被      告  國泰人壽保險股份有限公司

法定代理人  黃調貴  
訴訟代理人  徐來弟  
            張仲偉  
被      告  遠雄人壽保險事業股份有限公司

法定代理人  孟嘉仁  
上列當事人間給付保險金事件，於中華民國111年9月22日言詞辯
論終結，本院判決如下：
    主  文
原告之訴駁回。
訴訟費用由原告負擔。
    事 實 及 理 由
壹、程序方面：
㈠、按「受監護宣告之人，無行為能力」、「無行為能力人由法
    定代理人代為意思表示，並代受意思表示。」、「監護人於
    監護權限內，為受監護人之法定代理人。」民法第15條、第
    76條、第1098條第1項，依序定有明文。經查，原告石賴美
    玉於民國109年7月12日因缺氧缺血性腦病變，致不能為意思
    表示或受意思表示，或不能辨識其意思表示之效果，經本院
    於110年3月4日以109年度監宣字第377號裁定，宣告原告石
    賴美玉為受監護宣告之人，並選定石淑敏為受監護宣告人之
    監護人，此有本院上開裁定在卷可稽，是依上開法條規定意
    旨，本件原告自應以石淑敏為其法定代理人，並由石淑敏代
    為本案之訴訟行為。
㈡、被告被告遠雄人壽保險事業股份有限公司經合法通知，未於
    言詞辯論期日到場，核無民事訴訟法第386條各款所列情，
    爰依原告聲請，由其一造辯論而為判決。
貳、實體方面：
一、原告起訴主張：
㈠、原告於民國109年7月12日於自家院子雞寮工作時不慎跌倒撞
    擊受傷昏迷，致其身體受傷害且須就醫治療，由家人報案待
    救護車送達臺大醫院雲林分院急診急救，因「⒈左前額擦挫
    傷併挫傷。⒉前胸壁挫傷。⒊到院前死亡因無脈搏性、心室性
    心博過速非同歩電擊」，事實為意外傷害。
㈡、嗣由鈞院109年度監宣字第377號民事裁定「因腦傷合併缺氧
    性腦病變」而為監護宣告。
㈢、財團法人金融消費評議中心評議回覆書函，該機構經查屬原
    告石賴美玉其身體部位肋骨骨折有受傷發生，實屬意外造成
    ，有該中心110年5月19日金評議字第11007049430號回覆書
    函及110年7月30日金評議字第11007076730號回覆函可證。
㈣、爰依中國人壽、國泰人壽及遠雄人壽3家投保公司申請團體意
    外醫療限額給付及意外住院醫療定額給付傷害保險金之理賠
    ，惟遭被告等退件拒賠，申訴回覆理賠審核通知均因疾病關
    係，導致受傷，非屬意外而拒絕理賠。
㈤、被告3家投保公司及財團法人金融消費評議中心等於案發後迄
    今未派員至事故現場現場會勘，此有原告109年7月12日於戶
    外工作意外傷害事故現場照片及當事人陳述說明可參，然被
    告等僅以書面文字審核，違反要保人權利，實難令人甘服。
㈥、查原告受傷後，於醫院治療期間，治療藥物處方笺成份記錄〈
    服用大量癲癇藥劑〉，但原告並未有癲癇病之病史，自無受
    腦神經病須服癲癇藥劑控制病情，參酌臺大醫院雲林分院診
    斷證明書記載「原告不慎跌倒撞擊受傷昏迷後等待救護車送
    達醫院，因腦部缺氧過久腦傷致缺氧缺血性腦病變，到院前
    已死亡，經非同歩電擊，到院後經急救插管電擊後，轉加護
    病房繼續醫治，治療期間產生相關病症，實為急救後所導致
    的結果，上述承保公司推認為疾病因素，與事實不符，實屬
    意外所致傷害。
㈦、鑑定報告寫到可能發生的原因有幾種，它是高壓電接觸或胸
    前重擊這兩個原因，即使沒有高壓電接觸，也有可能是胸前
　　重擊才會有前骨折，因原告是在戶外工作，該處蓄水池邊緣
    是凹凸不平的，且地面濕滑，不慎跌倒時碰撞到蓄水池邊緣
    ，而蓄水池是水泥及磚塊建造的。
㈧、依臺大醫院受理院外機關鑑定/查詢案件回復意見表就鈞院所
    詢原告「到院前死亡因無脈搏性、心室性心博過速，經非同
    歩電擊、缺氧缺血性腦病變」為意外傷害事故所致？抑或自
    身疾病所致？鑑定意見認為是「自身疾病所致」，然而：
  ⒈由貴院申請鑑定並未檢附，無提供病人和高壓電接觸和胸前
    重擊之資料可稽醫療鑑定依據審核判斷；無法排除外力遭受
    高壓電接觸或胸前重擊（胸前正中用力撞擊致心臟震動）所
    致。
  ⒉被保險人非因器官老化、疾病及細菌感染3種原因導致死亡，
    均符合意外險當中對「外來事故」的認定。
  ⒊依臺大醫院之鑑定報告，認為不論是遭受高壓電接觸或胸前
    重擊，均可能會是到院前系爭事故的加速因子或直接原因。
㈨、鑑定意見就鈞院所詢原告因昏厥倒地撞擊時致「左前額擦挫
    傷與前胸壁挫傷」，有無可能因體內大出血或顱內出血造成
    休克而心臟停止？其發生到院前心臟停止的主要原因為何？
    鑑定意見認為，病人發生到院前心臟停止之主要原因不能排
    除為自然疾病之缺血性心肌梗塞和心肌致密化不全所致。但
    鑑定機構推認為疾病因素與事實不符，且心肌梗塞和心肌致
    密化不全原因通常和感染有關，然病人發病前並無感染相關
    症狀。
㈩、病歷舉例佐證：
　⒈心臟震動-胸部遭受鈍性物質非穿透性打擊，在沒有損傷肋骨
    、胸骨或心臟的情況下，觸動了心室顫動《簡稱『室顫』，一
    種嚴重致死性心律失常或猝死事件》
　⑴近年來，心臟震動逐漸得到人們認同，被認為是心源性猝死
    的一個重要死因，這種情形是由於在心臟收縮後重新工作的
    短暫時間內發生了撞擊，在這段時間裡，範圍只有約20ms，
    心臟的一部分已經再極化並且準備工作，但是器官的其它部
    分並沒有準備好。
　⑵心臟震動多於胸部心前區遭受鈍性暴力作用後發生，受傷後
    即刻發生暈厥、神志喪失倒地，傷後極短時間內（不超過2
    分鐘）或即刻死亡。
　⒉肋骨受傷-上方肋骨，尤其是第1、2對肋骨是被保護在鎖骨、
    肩胛骨，很少受傷，若1、2對肋骨受傷，通常表示外傷很嚴
    重，要同時留意是否有頸椎、脊椎、血管、神經、肺臟、心
    臟主動脈的受傷，除了看肋骨是否有骨折外，也是為看肺部
    的狀況，這是因為肋骨骨折有可能刺到肺臟，患者會喘不過
    來的呼吸窘迫症。
、因果關係與實務見解：
　⒈原告於109年7月12日下午於自家院子雞寮工作時不慎跌倒撞
    擊受傷昏迷。原告於事故發生時，是在其慣常之場所工作，
    先呼叫家人開啟水源開關，隨後至雞寮水池旁拖拉笨重水加
    入蓄水桶，因蓄水池邊緣凹凸不平的，加上地面濕滑不慎跌
    倒，頭部、胸前正中用力撞擊致受傷，呼吸困難及意識不清
    ，有戶外工作意外事故現場照片可佐證。
　⒉原告發生事故前，身體健康，生活自主管理均正常，在家煮
    飯菜、自行開車、社交活動及接送孫子上下學均沒有任何問
    題，另日常生活很注重身體健康，倘若身體不適時，立即就
    醫治療，何來疾病所致。
、事故發生後，家人立即撥打電話報案呼叫救護車，雲林消防
    局救災指揮中心15時40分到場檢傷，原告已無生命徵象（到
    院前心肺功能停止），救護車15時55分到達醫院，醫護人員
    檢傷分級：一級（到院無呼吸心跳）。參照臺大醫院109年9
    月12日、109年8月17日診斷證明書及臺大醫院電子病歷綜合
    判斷，鑑定結論所列之死亡原因甲左前額擦挫傷與前胸壁挫
    傷；乙疑似胸前正中用力撞擊致受傷；丙工作場所跌倒事件
    ，三者間，以國際慣例即醫學通論來排列為丙產生乙、乙產
    生甲、甲產生死亡，故丙為死亡肇因，參酌被保險人事故發
    生時，是在其慣常之場所工作，且蓄水池邊緣凹凸不平的，
    加上地面濕滑不慎跌倒，其頭部左前額擦傷、前胸前正中用
    力撞擊致受傷，有就醫身體外傷照片可佐證，顯示其傷害是
    直接外力傷害，非自身疾病所致，故堪認導致系爭事故仍應
    屬意外傷害。
、鑑於被告等3家保險公司及財團法人金融消費中心於案發後迄
    今未派員至事故現場會勘，僅以醫療鑑定資料書面文審核認
    定，違反被保險人權利，實難令原告甘服，故建請鈞院至發
    生地現場勘驗事故發生原因，以示公平。  
、為此，依保險契約請求被告，並聲明⑴中國人壽保險股份有限
    公司（下稱中國人壽公司），應給付原告新台幣8,600元；⑵
    被告國泰人壽保險股份有限公司（下稱國泰人壽公司）應給
    付原告187,000元；⑶遠雄人壽保險股份有限公司（下稱遠雄
    人壽公司）應給付原告4萬元，及均自起訴訴繕本送達翌日
    起至清償日止，按年息10%計算之利息。 
二、被告抗辯意旨：
㈠、被告中國人壽公司部分：
  ⒈本件原告起訴請求，依要保單位行政院人事行政總處公務人
    員協會-嘉義（下稱要保單位）以其員工魏守禮之配偶石淑
    敏之母親，即原告石賴美玉為被保險人，於106年4月26日向
    被告公司投保T06Q011702號「團體傷害保險契約」，並附加
    「傷害醫療保險金限額給付附加條款（實支實付型）」、「
    團體意外住院醫療定額給付傷害保險附加條款」（下合稱系
    爭甲保險契約），給付原告系爭甲保險契約之保險金86,000
    元，揆其理由，無非係認原告在保險期間內於109年7月12日
    「到院前死亡因無脈搏性、心室性心博過速，經非同歩電擊
    、缺氧缺血性腦病變」（下稱系爭事故）為意外傷害事故所
    致云云。惟查：
　⑴系爭事故並非系爭保險契約承保範圍，原告請求本件保險金
    給付為無理由：
　①按依保險法第131條規定「傷害保險人於被保險人遭受意外傷
    害及其所致失能或死亡時，負給付保險金額之責。前項意外
    傷害，指非由疾病引起之外來突發事故所致者。」
　②次按中國人壽團體傷害保險單條款第5條：「被保險人於本契
    約有效期間內，因遭受意外傷害事故，致其身體受傷害而致
    殘廢或死亡時，本公司依照本契約之約定，給付保險金。前
    項所稱意外傷害事故，係指非由疾病引起之外來突發事故」
    、中國人壽傷害醫療保險金限額給付附加條款（實支實付型
    ）保單條第1條係以前揭團體傷害保險契約第5條所稱之「意
    外傷害事故」為承保範圍；而中國人壽團體意外住院醫療定
    額給付傷害保險附加條款保險單第3條「被保險人於本附加
    條款有效期間內因遭受意外傷害事故，致其身體蒙受傷害時
    …前項所稱意外傷害事故，指非由疾病所引起之外來突發事
    故。」綜上，系爭保險契約及附加條款，均以意外事故為其
    承保範圍。
　③另按最高法院95年台上字第327號判決「人之傷害或死亡之原
    因，其一來自內在原因，另一則為外在事故（意外事故）。
    內在原因所致之傷害或死亡，係指被保險人因罹犯疾病、細
    菌感染、器官老化衰竭等身體內部因素所致之傷害或死亡，
    至外來事故（意外事故），則指內在原因以外之一切事故而
    言，其事故之生為外來性、偶然性，而不可遇見，除保險契
    約另有特約不保之事項外，意外事故均屬意外傷害保險所承
    保之範圍。」
　④查原告臺大醫院雲林分院2020年8月17日診斷證明書診斷病名
    欄載「⒈心室顫動⒉缺氧缺血性腦病變⒊肺炎⒋血小板減少症⒌
    高血壓⒍第二型糖尿病⒏血脂異常」，並無任何意外傷害事故
    之記載。嗣於2020年9月12日診斷證明書增加「左前額擦挫
    傷併挫傷、前胸壁挫傷」診斷記載。
　⑤惟細觀系爭事故住院病歷，原告住院期間因血小板計數低、
    血糖過高、心肌病變、持續抽搐…口服或注射物等治療，且
    未見有任何為意外所致，此觀其病歷即明。況從原告於台大
    醫院雲林分院過去就醫急診、門診病歷快昏厥於2018年7月2
    3日赴醫急診，經診斷頭暈目眩、未明示胸痛、無併發症的
    第二型糖尿病）；因冒冷汗、低血糖/畏寒、盜汗、忘記發
    生什麼事於2019年6月8日、2019年11月30日赴醫急診，經診
    斷為低血糖；自2019年12月2日起每週因多重疾病整合就診…
    第二型糖尿病合併糖尿病腎病、高尿酸血症、肝硬化、高血
    脂症、高血壓…血小板減少症，2019年12月13日主訴至少3-4
    年，門診診斷。是以，佐以系爭事故住院病歷載「She suff
    er ……to her son（中譯：她與兒子交談5分蹱後突然失去知
    覺）以及原告過往曾因頭暈目眩、胸痛、血小板減少症、第
    二型糖尿病、高尿酸血症、高血脂症、高血壓等病史持續接
    受治療等情，足徵原告係因自身疾病而昏厥，非如其理賠申
    請書事故經過說明所載「於田裡工作時不慎摔倒」綜上可知
    ，導致系爭之外界原因並非係出於意外。退歩言之，縱依原
    告係於田裡工作時不慎摔倒，要無可能造成原告住院期間之
    體況，有血小板計數低、血糖過高、心肌病變、持續抽搐、
    尿崩、血鉀過低之情形。
　⑥再者，財團法人金融消費評議中心110年評字第904號判斷理
    由「…依卷內109年7月12日雲林消防局救護紀錄表中記載申
    請人（即原告）是突然昏厥倒地。臺大醫院雲林分院之診斷
    證明書稱申請人係心室顫動引起之疾病。綜上，系爭事故是
    心臟疾病所致。另徵詢其它專業醫療顧問意見略以「⒈根據…
    消防救護紀錄表中記載申請人是突然昏厥倒地。後來發生院
    外心臟停止…自動體外心臟電擊去顫器可自動辨視病患是否
    罹患無脈性可電擊一次，顯示申請人事故當時發生無脈性可
    電擊心律造成暈厥，發生院外心臟停止的情形。雖然在暈厥
    倒地時，有撞擊至左前額與前胸，造成左前額擦挫傷與前胸
    壁挫傷，但於發生突然暈厥同日進行的全身電腦斷層掃描，
    無發現有顱內出血。雖然全身電腦斷層掃發現右側有第二根
    至第六根肋骨骨折與兩側肺部實質化，疑似為肺出血或肺部
    感染情形，但於發生心臟停止當天到達急診室進行抽血檢驗
    ，血色素都在正常範圍內，顯示申請人並無發生因前胸壁挫
    傷而有內出血造成休克而心臟停止。…申請人較有可能是因
    為突然發生『無脈性可電擊心律不整』此種疾病，造成院外心
    臟停止。是故申請人所受系爭事故及住院所治療者較可能為
    其罹患突發性無脈性可電擊心律不整，此種疾病所致。」由
    此可知，該中心之評議決定，為求慎重，業已兩次詢問醫學
    專業意見後所得之結論均相同皆認為原告系爭住院事故係因
    疾病所致，據此所為原告評議申請為無理由之認定，核與被
    告上認定，係採相同見解。
  ⑵按「當事人主張有利於己之事實者，就其事實有舉證之責任
    。」民事訴訟法第277條定有明文。是告應就遭逢外來突發
    的意外傷害事故負擔舉證責任，如依現有事證難認系爭保險
    事故具備外、突發性，仍應為不利原告之認定而駁回其請求
    。況查，依雲林縣消防局救護紀錄表記載「家屬向救護人員
    表示原告突然暈厥」及病歷記載主訴「原告與兒子交談5分
    鐘後突然失去知覺」等語。可證原告係突然失去知覺，並非
    跌倒致暈厥，嗣原告請求意外保險金時，始改稱於自家院子
    雞寮工作時不慎跌倒，於理賠申請書則係稱「於田裡工作時
    不慎倒」，故跌倒事故是否為真實，甚有可疑。
  ⒉綜上所述，依據系爭保險契約及前揭判決可知，謂外來突發
    事故，係指自身以外之事故，且事發突然無法防範者而言，
    與一般生活上所稱之意外係指意料之外涵義不同。是以系爭
    保險契約之保險事故，須為因遭受意外事故所引起之傷害始
    屬之（原因險），職是，必須原告之住院原因不存在可得預
    測或查知之原因，危險之發生具有偶發或不事預測性之情形
    下，才為系爭保險契約之承保範圍，被告始負有給付保險金
    之責。而本件原告無法證明「系爭事故」係肇因於跌倒之意
    外事故，依保險法第131條，以及系爭保險契約保單條款之
    規定，被保險人發生系爭事故並非承保範圍，被告不負給付
    保險金之責。
  ⒊聲明：原告之訴駁回；訴訟費用由原告負擔。　　 　
㈡、被告國泰人壽公司部分：　　
　⒈緣原告於99年12月2日以自己為要保人兼被保險人向被告公司
    投保「新守護保本定期保險」，保額1萬元保單號碼：00000
    00000），並附加「全方位傷害保險附約」（保額200萬元，
    嗣因傷害保險危險發生率調整，保額調整為245萬元，且於
    本附約項下附加傷害醫療保險金條款【傷害醫療日額保險
    金2,000元】及附加傷害醫療保險金條款【傷害醫療擇優保
    險金1,000元】
　⒉原告自陳109年7月12日於自家院子雞寮工作時不慎跌倒撞擊
    受傷昏迷，致其身體遭受傷害，由家人報案經救護車送至臺
    大醫院雲林分院急診後，由醫師開立診斷證明書，其診斷病
    名記載為「左前額擦挫傷併挫傷、前胸壁挫傷、到院前死亡
    因無脤博性心室性心搏過速非同歩電擊」（下稱系爭事故）
　⒊原告於110年4月19日向被告公司申請保險金，被告公司已先
    行賠付一般醫療保險金239,250元，另關於本附約之失能保
    險金及附加條款甲及附加條款丙之醫療保險金（下稱系爭附
    約），則以依原告病歷並無其有遭意外傷害事故之載述，且
    系爭故事前原告已有與心臟驟停有關之慢性病史，未符合保
    險法規及系爭附約「意外事故」之約定為由，而未為給付。
　⒋原告所稱系爭事故實不該當保險法規及系爭附約約定之「意
    外傷害」事故，被告公司要無給付意外保險金額之責。
　⒌最高法院95年台上字第327號判決「人之傷害或死亡之原因，
    其一來自內在原因，另一則為外在事故（意外事故）。內在
    原因所致之傷害或死亡，係指被保險人因罹犯疾病、細菌感
    染、器官老化衰竭等身體內部因素所致之傷害或死亡，至外
    來事故（意外事故），則指內在原因以外之一切事故而言，
    其事故之生為外來性、偶然性，而不可遇見， 除保險契約
    另有特約不保之事項外，意外事故均屬意外傷害保險所承保
    之範圍。」、「按意外傷害保險，對被保險人或受益人而言
    ，因涉有舉證困難問題。固非不得依民事訴訟法第277條但
    書規定，就保險法第131條第2項所稱『非由疾病引起之外來
    突事故』所致意外傷害，降低證明度之方式，減輕其舉證責
    任。惟就給付保險金前提之『非由疾病引起』、『外來突發事
    故』此二項待證事項，被保險人或受益人仍須證明至使法院
    之心證到達降低後之證明度，獲得該待證事實為真實之確信
    ，始盡其證明責任。而倘原不負舉證責任之保險人，就同一
    待證事已證明間接事實，足以動搖法院原已形成之心證者，
    自仍應由主張該事實存在之被保險人或受益人再為舉證，始
    得謂已盡其證明行為責任。」最高法院103年度台上字第612
    號民事判決參照。
　⒍準此，原告請求給付系爭附約之意外保險契約，自應就系爭
    事故係遭受意外跌倒傷害所致乙事負舉證責任，惟查：
　①原告急診檢傷評估紀錄、護理過程紀錄、109年8月17日診斷
    證明書記載「心室顫動、缺氧缺血性腦病變、肺炎、血小板
    少症、高血壓、第二型糖尿病、血脂異常等病歷相關資料，
    皆屬原告自身疾病而接受治療，而未見有任何擦挫傷之相關
    治療。
　②依臺大醫院雲林分院急診部109年7月12日病歷摘要載明原告
    「院外心臟驟停」、依原告所提身心障礙證明則載「障礙類
    別：第4類b10.4（心臟功能）」、「（ICD診斷：149.9（心
    臟節律不整）」均無原告有遭受意外傷害事故之載述。又診
    斷證明書雖載有前額及前胸有擦挫傷，然依據擦傷部位，並
    無四肢部位，可知撞擊時未以雙手阻擋，應已無意識，縱認
    跌倒事故後發生心律不整，然本次傷勢輕微，應不會導致心
    臟驟停。
　③再查，原告於108年5月30日及108年11月16日曾經洪楊醫院診
    斷「心悸、本態性高血壓、陣發性心搏過速」等疾病，顯見
    系爭故發生前原告已有與心臟驟停有關之慢性疾病，另參臺
    大醫院雲林醫院之出院病歷摘要：「主訴：Informant:Her 
    son sudden onset loss of consciousness（依兒子描述突
    然失去意識。病史：according to her son statement, sh
    e suffer sudden onset  loss of consciouness sjter 5 
    min due to talking to her son.（依兒子描述，她與兒子
    交談5分鐘後突然失去意識）」。從而，原告所稱系爭事故
    ，應為上開診斷證明書記載「心室顫動」引起之心臟疾病昏
    厥所致，核與系爭附約定之「意外傷害事故」不符。
　④財團法人金融消費評議中心110年評字第222號及110年評字第
    904號評議決定認為「造成左前額挫傷與前胸壁挫傷並非原
    告發生院外心臟停止的原因…較可能是因突然發生『無脈性可
    電擊心律之心律不整』此種疾病，造成院外心臟停止」足徵
    本案並非意外傷害事故，核與保險契約條款所稱「意外傷害
    事故」要件不符。
　⒎聲明：⑴原告之訴駁回⑵訴訟費用由原告負擔⑶如受不利判決，
    願供擔保，請准宣告免為假執行。　
㈢、被告遠人壽公司部分：　
　⒈依系爭附約條款第2、5條約定「…五、意外傷害事故」；係指
    非由疾病引起之外來事故。…」、「被保險人於本附約有效
    期間內…，因遭意外傷害事故，致其身體蒙受傷害且須就醫
    治療者，本公司依照本附約的約定，給付傷害醫療限額保險
    金。據上可知，如被保險人因遭受約定之意外傷害事故，致
    其身體蒙受傷害且須就醫治療者，被告始須核付相關保險金
    之義務。
　⒉財團法人金融消費評議中心評議決定認為原告「造成左前額
    挫傷與前胸壁挫傷並非原告發生院外心臟停止的原因…較可
    能是因突然發生『無脈性可電擊心律之心律不整』此種疾病，
    造成院外心臟停止」足徵本案並非意外傷害事故，核與系爭
    附約條款所約定「意外傷害事故」給付保險金之要件不符。
　⒊今由臺大醫院的鑑定意見可知，系爭事故確係「內在原因」
    所生，而非「外在事故」所造成，是原告所請，應無理由。
     
　⒋聲明：原告之訴駁回；訴訟費用由原告負擔。
三、得心證之理由：
㈠、按保險法第131條規定：「傷害保險人於被保險人遭受意外傷
    害及其所致失能或死亡時，負給付保險金額之責。前項意外
    傷害，指非由疾病引起之外來突發事故所致者。」；又「人
    之傷害或死亡之原因，其一來自內在原因，另一則為外在事
    故（意外事故）。內在原因所致之傷害或死亡，係指被保險
    人因罹犯疾病、細菌感染、器官老化衰竭等身體內部因素所
    致之傷害或死亡，至外來事故（意外事故），則指內在原因
    以外之一切事故而言，其事故之生為外來性、偶然性，而不
    可遇見， 除保險契約另有特約不保之事項外，意外事故均
    屬意外傷害保險所承保之範圍。」最高法院95年台上字第32
    7號判決參照。
㈡、經查，原告主張109年7月12日於自家院子雞寮工作時不慎跌
    倒撞擊受傷昏迷，致其身體受傷害且須就醫治療，由家人報
    案待救護車送達「台大醫院雲林分院」急診急救，因「⒈左
    前額擦挫傷併挫傷。⒉前胸壁挫傷。⒊到院前死亡因無脈搏性
    、心室性心博過速非同歩電擊」（下稱系爭保險事故）之事
    實，雖據其提出中華民國身心障礙證明《第4類，極重度》、
    本院109年度監宣字第377號裁定、中國人壽公司團體保險保
    險證（保單號碼：T06Q011702，下稱甲保險契約）、國泰人
    壽公司保單新守護保本定期保險（保單號碼：0000000000及
    其附約，下稱乙保險契約）、遠雄人壽保險公司團體保險證
    （保單號碼：000000000，下稱丙保險契約）、國立臺灣大
    學醫院附設醫院雲林醫院（下稱臺大醫院雲林分院）109年8
    月17日診字第1090837925號、109年9月12日診字第10909595
    15號診斷證明書、中國人壽公司110年4月9日函、理賠審核
    通知書、110年5月7日函、遠雄人壽公司109年11月12日、11
    0年1月15日函、理賠核定結果通知書、國泰人壽公司110年8
    月18日函、財團法人金融消費評議中心（下稱評議中心）11
    0年5月19日函、110年評字第222號評議書、110年7月30日函
    、110年評字第904號評議書、現場照片、處方箋成份記錄、
    外傷位置照片、臺大醫院雲林分院急診檢傷評估紀錄、電子
    病歷、醫藥費收據等為證。惟被告等均否認原告符合意外傷
    害保險金之請求要件，並各以上詞為辯，是本件之爭點在於
    ⑴原告到醫院前死亡因無脈搏性、心室性心博過速非同歩電
    擊」係為意外傷害事故所致？抑或自身疾病所致？⑵原告「
    左前額擦挫傷與前胸壁挫傷」，有無可能因體內大出血或顱
    內出血造成休克而心臟停止？其發生到院前心臟停止的主要
    原因為何？
㈢、次按，我國實務就意外傷害事件之舉證責任分配，原則上採
    民事訴訟法第277條本文規定，即主張有利於己之事實者，
    就其事實有舉證之責任，保險事故之發生，為有利於被保險
    人之事實，應先由被保險人或受益人就被保險人因意外事故
    致死傷之事實負舉證責任，如最高法院96年度台上字第28號
    判決意旨「意外傷害保險係在承保被保險人非由疾病引起之
    外來突發事故所致傷害及其所致殘廢或死亡之損失，而人之
    傷害或死亡之原因，其一來自內在原因，另一則為外來事故
    （意外事故），所謂外來事故（意外事故），係指內在原因
    以外之一切事故而言，其事故之發生為外來、偶然而不可預
    見。意外傷害保險契約之受益人請求保險人給付保險金，雖
    應證明被保險人係因意外事故而受傷害，惟受益人如證明該
    事故確已發生，且依經驗法則，其發生通常係外來、偶然而
    不可預見者，應認其已盡證明之責。於此情形，保險人如抗
    辯其非屬意外，自應就其抗辯之事實負證明之責，始符合舉
    證責任分配之原則。」可資參照；而實務上亦容許對於保險
    法第131條第2項之「非由疾病引起之外來事故」所致意外傷
    害，運用證明度降低之舉證責任，減輕被保險人或受益人之
    舉證責任。如「按意外傷害保險，對被保險人或受益人而言
    ，因涉有證據遙遠、舉證困難問題。固非不得依民事訴訟法
    第277條但書規定，就保險法第131條第2項所稱『非由疾病引
    起之外來突事故』所致意外傷害，降低證明度之方式，減輕
    其舉證責任。惟就給付保險金前提之『非由疾病引起』、『外
    來突發事故』此二項待證事項，被保險人或受益人仍須證明
    至使法院之心證到達降低後之證明度，獲得該待證事實為真
    實之確信，始盡其證明責任。而倘原不負舉證責任之保險人
    ，就同一待證事已證明間接事實，足以動搖法院原已形成之
    心證者，自仍應由主張該事實存在之被保險人或受益人再為
    舉證，始得謂已盡其證明行為責任。」最高法院103年度台
    上字第612號民事判決即採此見解，茲就上開爭點分述如下
    ：
㈣、⑴原告到醫院前死亡因無脈搏性、心室性心博過速非同歩電擊
    」係為意外傷害事故所致？抑或自身疾病所致？⑵原告「左
    前額擦挫傷與前胸壁挫傷」，有無可能因體內大出血或顱內
    出血造成休克而心臟停止？其發生到院前心臟停止的主要原
    因為何？
  ⒈依卷內雲林縣消防局救護紀錄表（審理卷㈠第198頁），其現
    場狀況欄位勾選「到院前心肺功能停止」；其中傷病患主訴
    欄位記載「家屬表示…突然昏厥…」等語。再觀臺大醫院雲林
    分院急診檢傷評估紀錄（審理卷㈠第40頁）記載「檢傷分級
    ：1科別：非外傷…；判定依據：心跳停止」、 急診來診病
    歷（審理卷㈠第40頁反面）記載「目擊者有與病患對談」、
    出院病歷摘要（審理卷㈠第47頁反面）「主訴：Informant:…
    Her son sudden onset loss of consciousness（依兒子描
    述突然失去意識）。病史：according to her son stateme
    nt,she suffer sudden onset  loss of consciouness aft
    er 5 min due to talking to her son.（依兒子描述，她
    與兒子交談5分鐘後突然失去意識）」。而遍觀原告於系爭
    保險事故發生時，在臺大醫院雲林分院急診住院就醫時之病
    歷，均未有「工作中不慎跌倒」之記載，並由上開消防局救
    護紀錄表、及臺大醫院雲林分院病歷之記載互為勾稽，可證
    最後與原告交談長達5分鐘，並目賭原告突然昏厥的人為原
    告至親之兒子，其於案發當時之第一時間觀察原告之狀況所
    為之陳述而被紀錄下來，應具有髙度之可信性，則原告事後
    改稱在其慣常之工作場所雞寮工作中，因蓄水池邊緣凹凸不
    平，加上地面濕滑，行動中不慎跌倒乙節，即屬可疑。蓋原
    告若是因地面濕滑不慎失足跌倒，為目擊者之兒子與原告接
    觸時間不算短，其已掌握案發當時發生之經過，理應會向前
    來救護之人，如實提供原告係失足跌倒之資訊，以供其評估
    後續之處置方式，豈有可能會違反事實，陳稱是突然昏厥倒
    地之情節？基此，可知原告應係與人交談中突然昏厥。又依
    一般人跌倒後之本能反應，多半會以雙手撐地，藉以阻擋身
    體，乃至頭部直接撞擊地面，然依據原告擦傷部位觀之，並
    無四肢部位，可知其倒地時未以雙手阻擋，其跌倒時應已無
    意識，故未以雙手撐地保護身體重要部位。再者，原告之家
    屬（兒子）先向救護及醫護之人員陳稱與原告交談，原告突
    然失去意識昏厥，而向保險公司申請理賠之申請書則稱：「
    於田裡工作時不慎倒，導致左前額擦挫傷，前胸壁挫傷」（
    審理卷㈠第187頁），嗣向評議中心申請評議時又改稱「在自
    家院子雞寮工作時不慎跌倒撞擊受傷」等語（審理卷㈠第30
    頁反面），可知原告家屬目擊原告倒地，並未向第一時間救
    護、醫護之人員提供原告係工作時失足跌倒之重要訊息供彼
    等紀錄，之所以如此，應係無此情節之緣故。又衡情，失足
    跌倒之人通常為避免頭部先著地受傷，故於倒地瞬間先以肢
    體撐持地面，而導致肢體接觸地面受創產生疼痛感，因警慌
    或疼痛而大聲喊叫，而引起旁人之注意，然原告係與家屬交
    談之際突然失去意識昏倒，而不及出聲喊叫，故原告家屬向
    救護、醫護之人員陳稱，原告係與人交談之際突然失去意識
    昏厥，而非工作中被絆倒或失足跌倒乙節，即符合實情，故
    原告與兒子於交談中突然昏倒，應係當時所發生之實際情況
    ，否則原告之兒子斷然不會如此陳述。況且原告家屬最初稱
    原告係在交談中昏倒，後改稱工作時不慎跌倒，而跌倒之地
    點先是陳稱在「田裡」，之後又改稱「在自家院子雞竂」，
    其前後陳述已有諸多不符，令人難以信服，則是否有「工作
    中跌倒」之情節，已啟人疑竇？本院認為，系爭保險事故發
    生的第一時間內，衡之相關人等之陳述，因心思尚且專注在
    急救方面，未經思緒之沉殿，不睱思慮及其它事宜（如保險
    請領事宜），且離事故發生時間較近，較能接近於事實，自
    屬較為可採信。據上，原告倒地時無以雙手撐地之保護重要
    部位之本能反應，顯然其倒地時已失去意識，酌以109年7月
    13日之護理過程紀錄記載「會客時間家屬前來探視，許皓翔
    （醫師）向家屬解釋此次病人因心律不整導致心跳停止…。
    」（審理卷㈠第81頁）等語，可見原告突然昏厥倒地，與其
    所患之心律不整，難以排除關聯性，益證系爭保險事故之發
    生非因原告在工作中不慎（意外）跌倒造成，可以確定。
  ⒉再查，原告於108年5月30日及108年11月16日曾經洪楊醫院診
    斷為「心悸、本態性高血壓、陣發性心搏過速」等疾病（審
    理卷㈠第82、83頁），再從原告以往在大醫院雲林分院之急
    診、門診病歷（審理卷第145-183頁），可知原告於系爭保
    險事故發生前，即曾因胸口不適快昏厥於2018年7月23日赴
    醫急診，經診斷為「Dizziness  and giddiness(頭暈目眩)
    、Chest pain,unspecified(未明示胸痛)、Type2 diabetes
     mellitus without complcation(無併發症的第二型糖尿病
    ）；因冒冷汗、低血糖/畏寒、盜汗、忘記發生什麼事於201
    9年6月8日、2019年11月30日赴醫急診，經診斷為Hypoglyce
    mia(低血糖)；自2019年12月2日起每週因多重疾病整合就診
    …第二型糖尿病合併糖尿病腎病、高尿酸血症、肝硬化、高
    血脂症、高血壓…血小板減少症，2019年12月13日主訴至少3
    -4年，門診診斷。顯見系爭故發生前，原告已有心臟疾病有
    關之諸多慢性疾病纏身，且曾有昏厥現象；又參酌原告因系
    爭保險事故發生於臺大醫院雲林分院急診、住院治療之診斷
    明書記載「心室顫動、缺氧缺血性腦病變、肺炎、血小板減
    少症、高血壓、第二型糖尿病、血脂異常。」等病症，可證
    原告過往之糖尿病、高血脂症、高血壓…血小板減少症等舊
    疾至系爭事故發生前仍未被治癒或者控制不佳，再參酌臺大
    醫院雲林分院鑑定回覆意見表載明「…惟不能排除較罕見之
    心肌致密化不全…這些檢驗報告代表了病人的糖尿病和高膽
    固醇控制未臻理想。非控制良好的糖尿病、高膽固醇、高血
    壓…均為缺血性心肌梗塞之危險因子…根據法國最大型心肌致
    密化不全之研究，105位患有心肌病變之病患有7人併發心室
    心律不整…」等語（審理卷㈡第15頁）。可證原告上開疾病控
    制不佳之情況，均與其心臟功能病變有關。再依原告所提身
    心障礙證明（審理卷㈠第6頁）則載「障礙類別：第4類b10.4
    （心臟功能）」、「（ICD診斷：149.9（即心臟節律不整）
    」可徵原告自身所患之慢性疾病，的確嚴重影響到心臟功能
    ，應為「到院前心肺功能停止」之原因。
  ⒊又者，評議中心110年評字第222、904號判斷理由「…依卷內1
    09年7月12日雲林消防局救護紀錄表中記載申請人（即原告
    ）是突然昏厥倒地。台大醫院雲林分院之診斷證明書稱申請
    人係心室顫動引起之疾病。綜上，系爭事故是心臟疾病所致
    。另徵詢其它專業醫療顧問意見略以「⒈根據…消防救護紀錄
    表中記載申請人是突然昏厥倒地。後來發生院外心臟停止…
    自動體外心臟電擊去顫器可自動辨視病患是否罹患無脈性可
    電擊一次…，顯示申請人事故當時發生無脈性可電擊心律造
    成暈厥，發生院外心臟停止的情形。雖然在暈厥倒地時，有
    撞擊至左前額與前胸，造成左前額擦挫傷與前胸壁挫傷，但
    於發生突然暈厥同日進行的全身電腦斷層掃描，無發現有顱
    內出血。雖然全身電腦斷層掃發現右側有第二根至第六根肋
    骨骨折與兩側肺部實質化，疑似為肺出血或肺部感染情形，
    但於發生心臟停止當天到達急室進行抽血檢驗，血色素都在
    正常範圍內，顯示申請人並無發生因前胸壁挫傷而有內出血
    造成休克而心臟停止。…換句話說，申請人在昏厥倒地撞擊
    時，雖造成左前額擦挫傷與前胸壁挫傷，甚至右側有第二根
    至第六根肋骨骨折也有可能是倒地造成（按：此僅推論，也
    不能排除是急救過程中造成），但無造成體內大出血或顱內
    出血，如擦挫傷肋骨骨折無造成體內出血或顱內出血的情形
    ，幾乎不會造成死亡的結果。因而申請人倒地撞擊此種『非
    由疾病引起之外來突發事故」造成左前額擦挫傷與前胸壁挫
    傷，並非申請人發生院外心臟停止的原因。申請人較有可能
    是因為突然發生『無脈性可電擊心律不整』此種疾病，造成院
    外心臟停止。是故申請人所受系爭事故及住院所治療者，較
    可能為其罹患突發性無脈性可電擊心律不整，此種疾病所致
    。」（審理卷㈠第26-32頁）等語。由此可知，該中心之評議
    決定，為求慎重，業已兩次詢問醫學專業意見，而所得之結
    論均相同，皆認為原告系爭住院事故（心臟停止），係因自
    身疾病所致，而非意外傷害事故所致，應屬可信。故退而言
    之，縱使原告係因意外失足跌倒致受傷（惟原告並非意外失
    足受傷倒地，前已敘明），依評議中心之評議判斷，亦非原
    告發生院外心臟停止的原因，其評議之判斷無違背專業性判
    斷，應可採信。
  ⒋末者，本件經送臺灣大學鑑定，就本院所詢⑴原告到醫院前死
    亡因無脈搏性、心室性心博過速非同歩電擊」係為意外傷害
    事故所致？抑或自身疾病所致？⑵原告「左前額擦挫傷與前
    胸壁挫傷」，有無可能因體內大出血或顱內出血造成休克而
    心臟停止？其發生到院前心臟停止的主要原因為何？等問題
    ，經答覆如下：「一、原告到醫院前死亡因無脈搏性、心室
    性心博過速非同歩電擊」係為意外傷害事故所致？抑或自身
    疾病所致？㈠病人因倒院前心肺功能停止…顯示心肌細胞受傷
    …右側第二至第六根肋骨骨折…報告顯示左心室收縮功能正常
    ，但疑似心肌密化不全…；二、病人左前額挫傷可能為昏厥
    倒地撞擊致，然頭部電腦斷層無頭骨骨折和顱內出血，表示
    此傷痕為表皮傷。前胸壁挫傷可能為急救過程必須施與的壓
    胸導致，腦部電腦斷層顯示右側肋骨骨折，然並無氣血胸問
    題，顯示此為局部的肌肉骨骼傷。故導致「無脈搏性、心室
    性心博過速」可能的原因包含了缺血性心肌梗塞、特定藥物
    服用、電解質鉀、鈣、鎂離子異常、先天性心臟離子通道異
    常、心肌病變、心肌炎、高壓電接觸和胸前正中用力撞擊…
    惟不能排除較罕見之心肌致密化不全…這些檢驗報告代表了
    病人的糖尿病和高膽固醇控制未臻理想。非控制良好的糖尿
    病、高膽固醇、高血壓…均為缺血性心肌梗塞之危險因子…根
    據法國最大型心肌致密化不全之研究，105位患有心肌病變
    之病患有7人併發心室心律不整。綜上，到院前死亡因無脈
    搏性、心室性心博過速非同歩電擊，應為自身疾病所致。二
    、「左前額擦挫傷與前胸壁挫傷」，有無可能因體內大出血
    或顱內出血造成休克而心臟停止？其發生到院前心臟停止的
    主要原因為何？㈠病人經急救後恢復自發性循環，接受了…電
    腦斷層層檢查，並無體內大出血或顱內出血之發現，左前額
    擦傷與前胸壁挫傷僅為表層皮膚和肌肉骨骼的局部傷痕，故
    能排除出血造成休克而心臟停止情事……。綜上，病人發生到
    院前心臟停止的主要原因不能排除為自然疾病之缺血性心肌
    梗塞和心肌致密化不全所致」等語。可徵臺大醫院雲林分院
    就上開鑑定結果與評議中心認定系爭保險事故之成因大致相
    同，且均一致指向係原告自身疾病所致，而原告倒地後受傷
    ，既為局部肌肉骨骼傷，不會有出血造成休克而心臟停止之
    情形，故臺大醫院之鑑定結果，應可採信。
㈤、原告雖稱依臺大醫院之鑑定報告，認為不論是遭受高壓電接
    觸或胸前重擊，均可能會是到院前系爭事故的加速因子或直
    接原因。惟本件並無原告到院前遭受高壓電接觸之事證，鑑
    定報告也已排除原告倒地受到擦挫傷為心臟停止之原因，原
    告既未再另外提出曾遭受胸前重擊之證據，自不得因鑑定機
    關將所有導致心臟停止之可能原因臚列於鑑定報告內，而主
    張原告遭受胸前重擊為本件心臟停止之原因；再者，原告逕
    行推論：死亡原因甲左前額擦挫傷與前胸壁挫傷；乙疑似胸
    前正中用力撞擊致受傷；丙工作場所跌倒事件，三者間，以
    國際慣例即醫學通論來排列，為丙產生乙、乙產生甲、甲產
    生死亡，故丙為死亡肇因等語，惟尚不知其推論之依據為何
    ，是否符合所謂國際慣例即醫學通論？且本院既已排除原告
    於工作場所跌倒受傷為到院前心跳停止之原因，則原告上開
    推論，即乏依據，難以採信。
㈥、綜上所述，原告到醫院前死亡因無脈搏性、心室性心博過速
    非同歩電擊（心跳停止），並非外來偶發，不可預測之意外
    事故所致，而係自身疾病所致，被告既已證明此事實，然原
    告未能再舉反證（非疾病所致）以實其說，是原告所發生之
    系爭保險事故，尚不符合保險法第131條規定之請求給付保
    險金之要件，從而原告依據系爭保險契約之法律關係，依序
    請求被告中國人壽公司依甲保險契約、請求國泰人壽公司依
    乙保險契約、請求遠雄人壽公司依丙保險契約，給付如其聲
    明示之保險金額及法定利息，為無理由，均應予駁回。至於
    原告請求勘驗現場，以明系爭保險事故發生之原因，然本院
    認為原告既非因工作中失足跌倒受傷，而導致到院前心臟停
    止，且原告迄未能提出跌倒前所拍到的視頻或照片以資佐證
    原告倒地之實況，而原告所提出之相關照片，既是事後所拍
    攝，縱有原告所述因工作地點之蓄水池邊緣凹凸不平、地面
    濕滑，為可能不慎跌倒之原因，亦僅是原告片面之詞，無法
    如實重現於現場，自難以採為證據使用，所請勘驗現場，核
    無必要，併此敘明。
四、本件判決之基礎已臻明確，兩造其餘之攻擊防禦方法及舉證
     ，核與判決無影響，毋庸一一論述，併此敘明。
五、訴訟費用負擔之依據：民事訴訟法第78條。 
中　　華　　民　　國　　111 　年　　10　　月　　13　　日
                  斗六簡易庭                                                          法  官　陳定國
以上正本證明與原本無異。
如不服本判決，應於送達後20日內，向本院斗六簡易庭提出上訴
狀並表明上訴理由，如於本判決宣示後送達前提起上訴者，應於
判決送達後20日內補提上訴理由書（須按他造人數附繕本）。
中　　華　　民　　國　　111 　年　　10　　月　　13　　日
                              書記官  黃鷹平